【裁判字號】    99,簡上,249
【裁判日期】    991229
【裁判案由】    侵權行為損害賠償
【裁判全文】
臺灣板橋地方法院民事判決             99年度簡上字第249號
上  訴  人  陳怡絢
被上訴人    李郁晨
上列當事人間請求侵權行為損害賠償事件，上訴人對於中華民國
99年7 月30日本院板橋簡易庭99年度板簡字第1113號第一審判決
提起上訴，經本院於99年12月15日言詞辯論終結，判決如下：
    主  文
原判決關於駁回上訴人後開第二項之訴部分，暨訴訟費用之裁判
均廢棄。
上開廢棄部分，被上訴人應再給付上訴人新臺幣肆萬元，及自民
國九十九年二月十三日起至清償日止，按年息百分之五計算之利
息。
其餘上訴駁回。
第一、二審訴訟費用，由被上訴人負擔五分之一，餘由上訴人負
擔。
    事實及理由
一、上訴人主張：緣被上訴人明知訴外人蔡宗益為有配偶之人，
    詎竟仍基於與之相姦犯意，於民國98年8 月31日1 時30分許
    ，在臺北縣板橋市挪威森林汽車旅館內發生性行為1 次，且
    被上訴人與訴外人蔡宗益雙方於此之前既曾經在臺北縣土城
    市公所調解，達成不得再有電話、見面、書信之聯繫行為，
    被上訴人即應遵守。孰料，被上訴人並未依該調解書內容履
    行，而猶於上開所述之時間、地點與上訴人之夫即訴外人蔡
    宗益發生相姦行為，破壞上訴人婚姻共同生活之美滿，造成
    上訴人夫妻失和，甚至協議要離婚，被上訴人所為顯然對於
    上訴人之身、心均造成嚴重傷害，致上訴人精神上痛苦異常
    。為此，爰依侵權行為之法律關係，請求被上訴人賠償上訴
    人精神慰撫金新臺幣（下同）500,000 元，及自附帶民事起
    訴狀繕本送達翌日起至清償日止，按年息百分之5 計算之利
    息，並陳明願供擔保請准宣告假執行。
二、被上訴人對於上訴人前揭主張之侵權行為事實並不爭執，而
    僅對於上訴人所提賠償金額，表示能力無法負擔云云置辯。
三、原審判命被上訴人應給付上訴人60,000元，及自附帶民事起
    訴狀繕本送達翌日即99年2 月13日起至清償日止，按年息百
    分之5 計算之利息，而駁回上訴人其餘之訴。上訴人不服，
    提起上訴，其上訴聲明為：(一)原判決關於駁回上訴人後開第
    二項之訴部分，暨訴訟費用之裁判均廢棄。(二)上開廢棄部分
    ，被上訴人應再給付上訴人440,000 元，及自99年2 月13日
    起至清償日止，按年息百分之5 計算之利息。被上訴人就其
    敗訴部分，未據聲明不服，已告確定。其答辯聲明則為：上
    訴駁回。
四、上訴人主張被上訴人明知訴外人蔡宗益與上訴人有婚姻關係
    ，為有配偶之人，竟仍基於相姦之犯意，於前揭時、地與訴
    外人蔡宗益發生性關係1 次之事實，以及被上訴人上開妨害
    家庭犯行，業經本院99年度簡字第69號刑事簡易判決判處有
    期徒刑2 月，如易科罰金，以1,000 元折算1 日確定在案等
    情，已據本院依職權調閱本院99年度簡字第69號妨害家庭事
    件之歷審刑事案卷查明屬實，且為被上訴人所不爭執（見本
    院卷第25頁反面），是上訴人前揭主張之事實，自堪信為真
    實。
五、按因故意或過失，不法侵害他人之權利者，負損害賠償責任
    。故意以背於善良風俗之方法，加損害於他人者亦同。不法
    侵害他人之身體、健康、名譽、自由、信用、隱私、貞操，
    或不法侵害其他人格法益而情節重大者，被害人雖非財產上
    之損害，亦得請求賠償相當之金額。前二項規定，於不法侵
    害他人基於父、母、子、女或配偶關係之身分法益而情節重
    大者，準用之。民法第184 條第1 項、第195 條第1 項前段
    、第3 項分別定有明文。查被上訴人明知訴外人蔡宗益與上
    訴人間有婚姻關係，係有配偶之人，竟仍與之為相姦行為，
    侵害及上訴人基於配偶關係之身分法益，破壞上訴人婚姻共
    同生活之圓滿、安全及幸福，情節自屬重大，難謂於上訴人
    精神上無造成痛苦，是上訴人自得依上開規定請求被上訴人
    賠償精神上之非財產損害賠償。
六、次按不法侵害他人之人格權，被害人受有非財產上損害，請
    求加害人賠償相當金額之慰撫金時，法院對於慰撫金之量定
    ，應斟酌實際加害情形、所造成之影響、被害人痛苦之程度
    、兩造之身分地位經濟情形及其他各種狀況，以核定相當之
    數額（最高法院47年台上字第1221號、51年台上字第223 號
    判例參照）。本件依兩造所自承及本院依職權調取之兩造稅
    務電子閘門財產所得調件明細表所示（見本院卷第19頁至第
    21頁、第25頁反面）：上訴人之最高學歷為高職畢業，每月
    薪水約20,000元，而其名下除有機車1 輛、土地1 筆外，並
    無其他股票、房屋、汽車及存款；被上訴人之最高學歷亦為
    高職畢業，除每月有薪資收入約30,000元外，其名下並無任
    何不動產、股票、存款及汽機車；並參酌被上訴人前曾與訴
    外人蔡宗益、蔡榮宗（即被上訴人之夫）於98年2 月9 日，
    在臺北縣土城市調解委員會成立調解，同意自調解成立之日
    起，不再與訴外人蔡宗益有任何聯繫行為，包括電話、見面
    、書信等，有上訴人所提出之調解書在卷可稽（見本院卷第
    7 頁）。詎未予遵行，而仍於其後之98年8 月31日故意與訴
    外人蔡宗益發生本次相姦之侵權行為事實，難謂對上訴人所
    造成之精神上痛苦係屬輕微，且對於上訴人婚姻生活圓滿所
    造成之影響亦屬非淺之被上訴人侵害程度，以及上訴人所受
    精神上痛苦情形等一切情狀，認上訴人請求被上訴人賠償精
    神上所受之非財產損害，以100,000 元為適當，應予准許；
    逾此金額之請求，則屬過高，為無理由，應予駁回。
七、綜上所述，上訴人依侵權行為之法律關係，請求被上訴人賠
    償精神慰撫金100,000 元，及自附帶民事起訴狀繕本送達翌
    日即99年2 月13日（見附民卷第3 頁）起至清償日止，按年
    息5 ％計算之利息，為有理由，應予准許；逾此部分之請求
    ，則非正當，應予駁回。就上開請求應准許部分，原審僅判
    命被上訴人給付60,000元本息，而駁回上訴人其餘之訴，自
    有未洽，上訴人就此部分指摘原判決不當，求予廢棄改判，
    為有理由，爰由本院將原判決該部分廢棄改判如主文第2 項
    所示。至上訴人請求不應准許部分，原審為上訴人敗訴之判
    決，尚無不合，上訴人就該部分之上訴，自無理由，應予駁
    回。
八、本件事證已明，兩造其餘攻擊防禦方法及未經援用之證據，
    經審酌後，均無礙於前述認定，無一一論述之必要，附此敘
    明。
九、據上論結，本件上訴為一部有理由，一部無理由，依民事訴
    訟法第436 條之1 第3 項、第450 條、第449 條第1 項、第
    79條，判決如主文。
中    華    民    國    99    年    12    月    29    日
                  民事第一庭    審判長法  官  李世貴
                                      法  官  高文淵
                                      法  官  黃若美
以上正本證明與原本無異
本判決不得再上訴
中    華    民    國    99    年    12    月    29    日
                                      書記官  高偉庭

司法院資訊處製作；財團法人民間司法改革基金會備份。
